臺灣高雄地方法院刑事判決　　　　　　　100年度易字第133號
公　訴　人　臺灣高雄地方法院檢察署檢察官
被　　　告　林玉秀
上列被告因詐欺案件，經檢察官提起公訴（99年度偵字第19588
號），本院判決如下：
    主  文
林玉秀幫助犯詐欺取財罪，處有期徒刑參月，如易科罰金，以新
臺幣壹仟元折算壹日。
    事  實
一、林玉秀明知國內社會上層出不窮之詐欺集團或不法份子為掩
    飾其不法行徑，避免執法人員之追究及處罰，經常利用他人
    之存款帳戶掩人耳目，在客觀上可以預見一般取得他人帳戶
    使用之行徑，常與行財產犯罪有密切關連，竟以縱有人持其
    存款帳戶作為詐騙之犯罪工具，亦不違其本意之幫助詐欺取
    財犯意，於民國98年11月20日某時許，前往高雄市○○○路
    74之21號「高雄市建國鳳凰站大中華國際公司」，以客運遞
    送方式，將其向中華郵政股份有限公司鳥松郵局（下稱鳥松
    郵局）所申設局號：0000000 、帳號：0000000 之帳戶存摺
    、印章、提款卡及密碼等物，提供予姓名年籍不詳之詐欺集
    團成員使用，容任該集團使用上開金融機構帳戶以遂行犯罪
    。嗣詐欺集團成員取得上開帳戶後，即共同基於為自己不法
    所有之犯意聯絡，於98年11月30日某時許，撥打電話予蘇阿
    桂，佯稱為其女武曉鈴並誆以亟需用款云云，致蘇阿桂陷於
    錯誤，遂依指示於翌日（98年12月1 日）上午10時38分許，
    至宜蘭縣冬山鄉○○路○段482 號中華郵政股份有限公司群
    英郵局，臨櫃匯款新臺幣（下同）10萬元至上開帳戶內，旋
    遭提領一空。後因蘇阿桂接獲其女來電，方知受騙，始報警
    循線查悉上情。
二、案經蘇阿桂訴由高雄市政府警察局仁武分局報請臺灣高雄地
    方法院檢察署檢察官偵查起訴。
    理  由
一、證據能力部分：
    按被告以外之人於審判外之陳述，雖不符刑事訴訟法第159
    條之1 至第159 條之4 之規定，而經當事人於審判程序同意
    作為證據，法院審酌該言詞陳述或書面陳述作成時之情況，
    認為適當者，亦得為證據，刑事訴訟法第159 條之5 第1 項
    定有明文。本件檢察官、被告於本院審判程序時，就本判決
    所引用審判外之言詞或書面陳述，均明示同意有證據能力，
    本院審酌該具有傳聞證據性質之證據，其取得過程並無瑕疵
    ，與待證事實具有關聯性，證明力非明顯過低，以之作為證
    據係屬適當，認俱得為證據。
二、實體部分：
  (一)訊據被告固坦承將其上開鳥松郵局帳戶資料寄交予他人之事
    實，惟否認有何幫助詐欺取財之犯行，辯稱：伊因需用款，
    看到報紙廣告有貸款的訊息，以持用門號0000000000撥打廣
    告刊登門號0000000000與對方聯繫後，對方要求寄交帳戶之
    存摺、印章、提款卡及密碼等，伊就依指示將資料交給建國
    鳳凰站收件小姐以客運遞送過去，後來撥打電話已無法接通
    ，伊並無幫助他人遂行詐欺犯行之意思云云。經查：上揭犯
    罪事實，業據證人即被害人蘇阿桂於警詢時指訴綦詳（警卷
    第7-8 頁），復有被告所有鳥松郵局帳號之郵政存簿儲金立
    帳申請書及客戶歷史交易清單各1 份、被害人蘇阿桂提出之
    郵政國內匯款執據等在卷可稽（警卷第10-12  頁、第17-40
    頁），堪認被告所有鳥松郵局帳戶確已遭詐欺集團作為詐騙
    匯款之帳戶使用，並向被害人蘇阿桂詐取款項等情甚明。
  (二)被告雖以前詞置辯，並提出自由時報98年11月20日報紙貸款
    廣告1 份（偵卷第46-49 頁），然偵查中經檢察官依報載威
    寶電信行動電話門號0000000000查詢該門號之通聯紀錄結果
    ，自98年11月10日迄同年月25日間均無任何與被告持用門號
    0000000000之通話紀錄，有雙向通聯紀錄1 份在卷可按（偵
    卷第74-76 頁），則被告是否撥打報載門號申辦貸款之事，
    已難令人無疑。且按申辦貸款之目的在於一旦經核准貸款後
    ，金融機構即將所核貸之金額撥入貸用人之帳戶內，貸用人
    再以該帳戶之存摺或提款卡提領以供使用，而辦理貸款時，
    僅需提供申貸所需個人證件、資力證明或帳戶號碼即可，更
    毋須交付帳戶之提款卡或密碼等物。本件被告悉數將其鳥松
    郵局帳戶之存摺、印章、提款卡及密碼等物交予無法確知姓
    名年籍、聯絡方式之人，倘辦理貸款乙節為真，經銀行核撥
    貸款，則被告將如何自帳戶內提領款項？又如何能避免該人
    利用取得其帳戶資料之機會，將貸款金額挪為己用之疑慮？
    況被告除提供帳戶存摺、印章、提款卡及密碼等物外，竟未
    提供任何足資擔保之擔保品或相關收入證明，則金融機構基
    於風險控管之考量下，將如何評估被告有無償還貸款之能力
    ？甚者，借貸期間關於還款方式、利息計算等，此均為一般
    借貸關係上所應知悉及辦理貸款時所必須詢問之重點，而被
    告亦自承曾向銀行辦理貸款無須交付存摺等物乙節（偵卷第
    59-60 頁），其既有與銀行金錢往來之經驗，竟就前揭攸關
    己身之權益事項，均無所悉，亦顯與常情不合。是被告前揭
    所辯乃卸責之詞，委無足採。
  (三)按刑法上之故意，可分為直接故意與不確定故意（間接故意
    ），所謂「不確定故意」，係指行為人對於構成犯罪之事實
    ，預見其發生而其發生並不違背其本意者，刑法第13條第2
    項定有明文。又個人之金融帳戶資料，專有性甚高，並非一
    般自由流通使用之物，縱須交他人使用，亦必基於信賴關係
    或特殊事由，自不可能隨意交予不相識之人任意使用，且不
    肖之徒為掩飾不法行徑，避免執法人員之追究處罰，經常利
    用他人帳戶之存摺、提款卡及密碼轉帳或提領犯罪所得，藉
    以掩蓋犯罪行為之情形，業經新聞及電視等大眾傳播系統多
    所報導，政府亦宣導民眾注意防範。而本件案發時，被告已
    年屆44歲，有多年社會歷練，足認具有相當之社會經驗及一
    般生活智識，而依其智識能力及生活經驗，對於將自己申設
    之帳戶存摺、印章、提款卡及密碼交予不相識之人，該帳戶
    將有可能會被利用作為實行犯罪行為之工具一事自應有所預
    見，其竟仍將所申辦之帳戶供人使用，對於他人持以犯罪之
    事實，自不違背其本意，已符合前開「不確定故意」之要件
    。
  (四)另被告聲請傳喚證人即建國鳳凰站收件小姐歐秀平，以證明
    其遭詐欺集團騙取帳戶資料云云。然證人歐秀平於審理時證
    稱：我是空軍一號客運站的櫃臺小姐，客運站除載送客人，
    也代收貨物運送，被告曾拿貨到我工作地點來寄件，當時她
    已用信封袋包裝好，收貨時信封袋上面有寫收件人跟送件客
    運站，我不知道裡面的東西，寄件收費1 次200 元，貨物會
    設定密碼，密碼是由寄件人與收件人間自行設定，因為被告
    來寄件前有人打電話來客運站說等一下會有人來寄件，還要
    求收件後遞送到另一客運站，我覺得可疑，所以看到被告來
    寄件時，我還提醒她，但她仍堅持要寄等語（本院卷第16-
    18頁）。是依證人證述內容僅說明被告將其所有鳥松郵局帳
    戶資料拿到建國鳳凰客運站遞送之事實，至於被告主觀上是
    否知悉交付存摺等物係供以幫助犯罪之用，本院認以被告之
    智識、經驗，對於該存摺與提款卡可能用以幫助犯罪，並無
    不知之理，已詳述如前，證人歐秀平之證詞無足為對被告有
    利之認定。
  (五)按待證事實已臻明瞭無再調查之必要者，應認為不必要，刑
    事訴訟法第163 條之2 第2 項第3 款定有明文。被告雖聲請
    傳喚證人即鳳山分局員警阿賢以證明報警紀錄，以及證人即
    雅芳經理張秀珠、沈海燕2 人亦曾提供帳戶予歹徒云云。惟
    被告在被害人遭詐騙後報警，難認有何積極防免詐騙結果發
    生之作為；至張秀珠、沈海燕是否提供帳戶予詐欺集團乃其
    2 人是否另涉幫助詐欺取財犯行，亦與本件被告犯行無關。
    而本件事實已明，業如前述，則被告聲請傳喚上開證人，無
    益於任何待證事項之釐清，揆諸前揭規定，該項聲請調查之
    證據核無必要，併予敘明。
  (六)綜上所述，被告主觀上有幫助他人詐欺取財之不確定故意，
    且被害人蘇阿桂亦因受詐騙而有匯款至被告申設鳥松郵局帳
    戶內之客觀事實，本件事證明確，被告犯行洵堪認定，應依
    法論科。
三、按刑法上之幫助犯，係對於犯罪與正犯有共同之認識，而以
    幫助之意思，對於正犯資以助力，而未參與實施犯罪之行為
    者而言。如未參與實施犯罪構成要件之行為，且係出於幫助
    之意思提供助力，即屬幫助犯，而非共同正犯。本件被告基
    於幫助之不確定故意，提供其鳥松郵局帳戶之存摺、印章、
    提款卡及密碼予他人，雖使不法份子得基於詐欺取財之犯意
    ，向被害人詐取財物，並以被告所提供之帳戶資料供作指定
    匯款之帳戶，規避檢警機關之追緝，以遂行詐欺取財之犯行
    ，然被告提供帳戶資料供人使用之行為，並不等同於向被害
    人施以欺罔之詐術行為，且亦無證據證明被告有參與詐欺取
    財之構成要件行為，衡諸前揭說明，自應論以幫助犯。核被
    告所為，係犯刑法第30條第1 項前段、第339 條第1 項之幫
    助詐欺取財罪。被告並未實際參與詐欺犯行，僅係幫助犯，
    所犯情節較正犯輕微，酌依刑法第30條第2 項規定，減輕其
    刑。爰審酌被告任意將自己之金融機構帳戶提供他人使用，
    造成國家查緝犯罪之困難，破壞社會金融秩序，且使被害人
    受有10萬元之財產損失，所為並非可取，又犯後未能與被害
    人達成和解，難認有悔意，暨考量其犯罪動機、目的、手段
    、學歷為國中畢業、家庭經濟非佳、生活狀況等一切情狀，
    量處如主文所示之刑，並諭知易科罰金之折算標準，以資懲
    儆。
據上論斷，應依刑事訴訟法第299 條第1 項前段，刑法第30條第
1 項前段、第2 項、第339 條第1 項、第41條第1 項前段，刑法
施行法第1 條之1 ，判決如主文。
本案經檢察官賴寶合到庭執行職務。
中    華    民    國    100   年    3     月    17    日
                  刑事第十二庭    審判長法  官  陳川傑
                                        法  官  林勳煜
                                        法  官  王品惠
以上正本證明與原本無異。
如不服本判決應於收受送達後10日內向本院提出上訴書狀，並應
敘述具體理由；如未敘述上訴理由者，應於上訴期間屆滿後20日
內向本院補提理由書（均須按他造當事人之人數附繕本）「切勿
逕送上級法院」。
中    華    民    國    100   年    3     月    17    日
                                        書記官  李文廣
附錄本判決論罪之法條：
刑法第339 條第1 項
意圖為自己或他人不法之所有，以詐術使人將本人或第三人之物
交付者，處5 年以下有期徒刑、拘役或科或併科1000元以下罰金
。